【裁判字號】    97,訴,764
【裁判日期】    981123
【裁判案由】    偽造文書等
【裁判全文】
臺灣嘉義地方法院刑事判決               97年度訴字第764號
公  訴  人  臺灣嘉義地方法院檢察署檢察官
被      告  乙○○
選任辯護人  顏伯奇律師
上列被告因偽造文書等案件，經檢察官提起公訴（96年度偵緝字
第743號），被告於準備程序中就被訴事實為有罪之陳述，本院
合議庭裁定由受命法官改依簡式審判程序審理，判決如下：
    主  文
乙○○犯行使偽造私文書罪，處有期徒刑月，減為有期徒刑壹
月又拾伍日；又犯行使偽造私文書罪，處有期徒刑壹年貳月，減
為有期徒刑柒月。應執行有期徒刑捌月。
    犯 罪 事 實
一、乙○○為甲○○之妻及黃則維之母，甲○○則為丙○○及黃
    策原之弟，黃策原因車禍事故於民國94年11月24日死亡，由
    乙○○處理後事，並自嘉義榮民醫院急診處取得黃策原之臺
    灣銀行嘉義分行帳號000000000000號綜合存款帳戶之存摺、
    帳號000000000000號存本取息儲蓄存款存單（號碼：000000
    0號），並在黃策原住處竊得印鑑章2枚（竊盜部分經檢察官
    撤回起訴），乙○○竟基於偽造私文書、行使偽造私文書及
    詐欺取財之各別犯意，分別為以下之行為：
(一)於95年10月2日，至嘉義市○○路306號臺灣銀行嘉義分行，
    持上開黃策原之綜合存款存摺及印鑑章，未經得黃策原遺產
    管理人丙○○之同意，在臺灣銀行取款憑條上填載帳號、提
    款日期及提款金額新臺幣（下同）27,000元等資料，盜用黃
    策原之上開印鑑章蓋用在該取款憑條上之「原留印鑑」欄位
    內，偽造取款憑條1紙，並持以存摺、印鑑章進而向銀行成
    年人行員行使，偽以係黃策原授權之人，該行員一時未查，
    陷於錯誤，交付款項予乙○○，足以生損害於黃策原之繼承
    人及臺灣銀行嘉義分行管理儲戶存款之正確性。
(二)乙○○另行起意，於95年10月11日至前揭臺灣銀行嘉義分行
    ，持上開黃策原之綜合存款存摺、存本取息儲蓄存款存單及
    印鑑章，未得丙○○之同意，將同日到期之存本取息儲蓄存
    款結清，並將1,652,800元本息轉存於黃策原上開綜合存款
    帳戶，隨即在臺灣銀行取款憑條上填載帳號、提款日期及提
    款金額1,652,800元等資料，並盜用黃策原之上開印鑑章蓋
    用在該取款憑條上之「原留印鑑」欄位內，偽造取款憑條1
    紙，並持存摺、存本取息儲蓄存款存單、印鑑章，詐以受黃
    策原之授權，向銀行行員行使，同時填寫匯款單，將前開金
    額匯入其所使用，黃則維名義之安泰商業銀行嘉義分行帳號
    00000000000000號帳戶內，銀行行員一時未查，陷於錯誤，
    誤以為係黃策原授權之人前來提款轉匯，而依約支付轉匯，
    足生損害於黃策原之繼承人及臺灣銀行嘉義分行管理儲戶存
    款之正確性。
二、案經嘉義市政府警察局移送臺灣嘉義地方法院檢察署檢察官
    偵查起訴。
    理  由
壹、程序事項
    本件於準備程序進行中，被告乙○○就被訴事實為有罪之陳
    述，且所犯係死刑、無期徒刑、最輕本刑為3年以上有期徒
    刑以外之罪，經本院告知簡式審判程序之旨，並聽取檢察官
    及被告之意見後，依刑事訴訟法第273條之1第1項之規定，
    裁定進行簡式審判程序，復依刑事訴訟法第273條之2規定，
    不適用證據提示、交互詰問及傳聞法則有關證據能力限制等
    規定，先予敘明。
貳、實體事項
一、前揭犯罪事實，迭據被告乙○○於偵查中及本院審理時坦承
    不諱（見臺灣嘉義地方法院檢察署96年度偵緝字第743號卷
    第10、11、32頁、本院卷第146頁），核與證人即告訴人臺
    灣銀行嘉義分行組長朱玉仁於警詢、證人丙○○、黃則維於
    警詢及偵查中具結證述之情節相符（見警卷1、2、4至10頁
    ；臺灣嘉義地方法院檢察署96年度他字第1100號卷，下稱他
    字卷，第72、74頁），並有被害報告單、嘉義市警察局刑事
    警察大隊受理刑事案件報案三聯單、受理詐騙帳戶通報警示
    簡便格式表、本院94年度財管字第29號民事裁定、民事裁定
    確定證明書、登報證明、存款餘額證明申請書、臺灣嘉義地
    方法院檢察署相驗屍體證明書、臺灣銀行匯出匯款用紙(1)、
    戶籍資料、臺灣銀行存本取息儲蓄存款存單、臺灣銀行（儲
    蓄）定期存款印鑑卡、臺灣銀行嘉義分行存款餘額證明書、
    臺灣銀行光碟櫃歷史明細查詢系統、黃則維帳戶之開戶資料
    、對帳明細等資料、稅務電子閘門財產所得調件明細表、檢
    察事務官製作之相關帳戶查核報告、匯入匯款明細表、泛博
    國際股份有限公司之公司登記資料查詢、安泰商業銀行嘉義
    分行96年8月13日安嘉字第960331及960330號函、京城商業
    銀行96年8月15日（96）京城業企字第2664號函、合作金庫
    商業銀行南嘉義分行96年8月14日合金南嘉字第0960003812
    號函、兆豐國際商業銀行嘉義分行96年8月13日（96）兆嘉
    營字第0178號函、臺灣郵政股份有限公司96年8月14日儲密
    字第0960723405號函、華南商業銀行林口分行96年8月16日
    （96）華林口存字第960086號函、臺灣銀行嘉義分行96年9
    月5日嘉義營字第09650011121號函、臺北富邦商業銀行股份
    有限公司96年8月28日北富銀嘉字第162號函、板信商業銀行
    作業部96年9月7日板信作業字第0968071228號函、中國信託
    商業銀行刑事陳報狀、訃文、被告庭呈之醫院領具明細、黃
    策原之臺灣銀行嘉義分行存簿影本、行政院國軍退除役官兵
    輔導委員會嘉義榮民醫院97年11月24日嘉醫社字第09700088
    90號函檢送之「急診室病患財物簽收本」、被告民事庭審理
    筆錄、法務部入出境連結作業查詢、本院96年度訴字第528
    號民事判決、臺灣高等法院臺南分院98年度上字第72號民事
    判決各1份、臺灣銀行取款憑條2份、戶籍資料5份、安泰商
    業銀行存款當期交易明細表4紙、安泰商業銀行存摺類存款
    取款憑條及匯款委託書15張等件附卷可稽（見警卷第14至28
    、30、43至47頁；他字卷第14至24、26、27、34、35至39、
    42至57、59、60、78至98、106、110至119頁；本院卷第36
    至39、43、58至67、78至91、140至143頁），均堪為補強證
    據，足以擔保被告前揭自白與事實相符。本件事證明確，被
    告前開犯行，均堪認定，應予依法論科。
二、論罪科刑
(一)按取款憑條，係銀行為便利存款人取款所印製之定型化表格
    ，存款人或其代理人填載後即交由銀行審查，審查無誤，銀
    行即依取款憑條所載之款項交付存款人或其代理人，並將取
    款憑條予以留存，以備查核，依其性質為私文書之一種。是
    被告於黃策原死亡後，由醫院受領其遺物時，取得黃策原前
    揭帳戶存摺、臺灣銀行存本取息儲蓄存款存單等文件，另自
    行進入黃策原之住處取得印鑑章（竊盜部分經檢察官撤回起
    訴，見本院卷第76頁），偽造取款憑條詐領帳戶內之27,000
    元，另結清到期之存款，並將1,652,800元本息轉存於黃策
    原上開綜合存款帳戶，再偽造取款憑條領出款項，轉匯至自
    己使用之帳戶中，銀行行員一時未查被告係偽以已獲黃策原
    授權之人，均陷於錯誤，而各給付前揭款項，是核被告所為
    ，係犯刑法第216條、第210條之行使偽造私文書罪及第339
    條第1項之詐欺取財罪，另被告盜蓋印鑑章之行為，為偽造
    私文書之部分行為，又其偽造私文書之低度行為，為行使偽
    造私文書之高度行為所吸收，均不另論罪。再者，被告各係
    以1行為，觸犯行使偽造私文書及詐欺取財罪，為想像競合
    犯，應依刑法第55條規定，從一重之行使偽造私文書罪論處
    ，至於本件被告2次行使偽造私文書犯行，雖侵害同一被害
    人之財產法益，然時間相距已達9日，各行為明顯可分，依
    一般社會通念，前後舉措難認係1行為之接續實施，要屬各
    別犯意，應予分論併罰。
(二)爰審酌被告正值青壯，不思以己力賺取所需，縱有由黃策原
    帳戶取款之需要，亦應徵詢其他繼承人或遺產管理人之同意
    ，竟以偽造取款憑條及結清帳戶方式，取得共計1,679,800
    元之款項，使各繼承人及臺灣銀行受有財產上損失，惡性非
    輕，然衡被告犯後坦承犯行，態度尚稱良好，又因丙○○等
    人與銀行間之民事糾紛尚在訴訟中，被告主動自98年7月25
    日起，每月賠償給付5,000元予臺灣銀行，並由銀行受領，
    此有存證信函、郵政匯票、掛號郵件收件回執等件存卷為佐
    （見本院卷第121至130頁），並考量其犯罪動機、手段、目
    的及無構成累犯刑事案件紀錄之素行，此有臺灣高等法院被
    告前案紀錄表乙份在卷可參等一切情狀，依犯罪事實一(一)、
    (二)，分別量處如主文所示之刑，另中華民國九十六年罪犯減
    刑條例於96年7月4日制定公布，並自96年7月16日施行，被
    告本件前揭犯行，犯罪時間均於96年4月24日以前，符合該
    條例第2條第1項第3款規定應予減刑2分之1之要件，至於被
    告於減刑條例施行後之96年9月20日及10月31日分別經臺灣
    嘉義地方法院檢察署發佈通緝，後均緝獲，此有臺灣高等法
    院通緝記錄表1份在卷足按（見本院卷第19頁），並不符合
    該條例第5條不得減刑之規定，復無其他不得減刑之情形，
    是依上開減刑條例第7條之規定，就宣告有期徒刑部分，各
    諭知如主文所示之減得之刑，並定其應執行之刑。
三、末查被告所偽造，性質上屬私文書之前揭臺灣銀行存摺類取
    款憑條2紙，固屬供其為本件犯罪所用之物，然業由被告提
    出向銀行行員行使而領取款項，已非被告所有，不併為沒收
    之諭知。另被告盜用黃策原之印鑑章而產生之印文，因上開
    印章屬真正，其盜用印章所產生之印文，即非屬偽造之印文
    （最高法院51年臺上字第1054號判例意旨可參），自無庸依
    刑法第219條規定予以沒收，附此敘明。
據上論斷，應依刑事訴訟法第273條之1第1項、第299條第1項前
段，刑法第216條、第210條、第339條第1項、第55條、第51條第
5款，中華民國九十六年罪犯減刑條例第2條第1項第3款、第7條
、第10條第1項，刑法施行法第1條之1第1項、第2項前段，判決
如主文。
本案經檢察官侯德人到庭執行職務。
中    華    民    國    98    年    11    月    23    日
                  刑事第二庭    法  官  林青怡
以上正本證明與原本無異。
如不服本判決應於收受判決後10日內向本院提出上訴書狀，並應
敘述具體理由；其未敘述上訴理由者，應於上訴期間屆滿後20日
內向本院補提理由書（均須按他造當事人之人數附繕本）「切勿
逕送上級法院」。告訴人或被害人如對於本判決不服者，應具備
理由請求檢察官上訴，其上訴期間之計算係以檢察官收受判決正
本之日期為準。
中    華    民    國    98    年    11    月    23    日
                                書記官  李佳惠
附錄本判決論罪科刑法條
刑法第210條
偽造、變造私文書，足以生損害於公眾或他人者，處 5 年以下有
期徒刑。
刑法第216條
行使第210條至第215條之文書者，依偽造、變造文書或登載不實
事項或使登載不實事項之規定處斷。
刑法第339條
意圖為自己或第三人不法之所有，以詐術使人將本人或第三人之
物交付者，處5年以下有期徒刑、拘役或科或併科1千元以下罰金
。
以前項方法得財產上不法之利益或使第三人得之者，亦同。
前二項之未遂犯罰之。


司法院資訊處製作；財團法人民間司法改革基金會備份。
